臺灣高等法院交通事件裁定　　　　　　100年度交抗字第737號
抗　告　人
即　受處人　陳彥佑
上列抗告人即受處分人因違反道路交通管理處罰條例案件，不服
臺灣板橋地方法院民國100 年6 月8 日所為裁定（100 年度交聲
字第1708號），提起抗告，本院裁定如下：
    主  文
抗告駁回。
    理  由
一、原裁定以異議意旨略以：異議人即受處分人陳彥佑於民國98
    年9月10日10時56分許，駕駛車號593-DCB號重型機車，行經
    台九線287公里處時，因闖紅燈之違規行為遭記違規點數3點
    ；另於99年3月8日4時30分許，行經臺北市○○○路時，又
    因闖紅燈違規行為，遭記違規點數3點，因在6個月內，駕照
    違規記點共達6點以上，遭原處分機關吊扣駕駛執照1個月，
    並裁決應接受道路交通安全講習，嗣原處分機關以異議人遲
    未到案繳送駕照為由，自99年5月8日起易處吊銷，逕行註銷
    異議人之駕駛執照；惟異議人直至100年5月7日遭警察臨檢
    時，才知道駕照業已吊銷，經查詢後才知道異議人自99年5
    月8日至100年5月7日止遭吊銷駕照，於駕照吊銷前僅收到原
    處分機關之道路交通安全講習通知單，並未收到原處分機關
    之裁決書，對吊銷駕照一事並不知情，是原處分機關未確實
    依違反道路交通管理事件統一裁罰基準及處理細則第46條規
    定通知異議人簽收吊扣、註銷駕照裁決書，顯有不當，爰請
    求撤銷吊銷執照之處分，爰依法聲明異議云云。查本件裁決
    書，經以郵務寄送至異議人位在新北市○○區○○街177巷2
    0號4樓之住所，因不能送達應送受達人，亦無由行補充或留
    置送達，遂於99年3月26日寄存三重四支局，並製作送達通
    知書2份，1份黏貼於異議人住居所門首，1份置於該送達處
    所信箱或其他適當位置，以為送達；又異議人自裁決書寄存
    送達時起迄今，均居住於上址等情，有交通部公路總局臺北
    區監理所蘆洲監理站送達證書、100年5月11日北監蘆三字第
    1002002625號函、異議狀、異議人個人基本資料查詢結果各
    1紙在卷可憑（見原審卷第5、8、10、18頁）；可見本件裁
    決書之送達係合於前揭規定，已發生裁決書合法送達之效果
    ；故異議人辯稱未曾簽收該裁決書，未受合法通知云云，顯
    非可採。又本件裁決書係於99年3月26日寄存，已如前述，
    依前開說明，該裁決書應於99年4月6日生效，則20日之合法
    提出異議期間即為99年4月6日起至99年4月25日止。而本件
    原處分機關在新北市蘆洲區，異議人居住在新北市三重區○
    ○○道路交通事件處理辦法第11條、法院訴訟當事人在途期
    間標準第4條第1項第2目之規定，本件異議期間須加計在途
    期間2日，則其異議期間之末日即為99年4月27日；然異議人
    係於100年5月20日始具狀聲明異議，有蓋用「100.5.20蘆洲
    監理站第三股收件章」之聲明異議狀及異議案件移送書各1
    份可按（見原審卷第2、10頁），顯已逾20日之聲明異議法
    定期間，足見其遲於100年5月20日所為之聲明異議並非合法
    ，且無法補正，應予駁回。
二、抗告意旨以：抗告人確實未收到裁決書，抗告人因就讀大學
    在外租屋，期間又遭逢家母意外受傷需人照顧，乃暫時遷居
    新北市○○區○○路1段189號，故99年2月底至99年6月初，
    這段期間家中無人可代收信件，無法得知須於99年4月27日
    之前提出異議，抗告人收到蘆洲監理站99年7月17日製單道
    路交通講習通知單至99年9月23日講習日，當時抗告人仍等
    待吊扣駕駛執照1個月處分，直至100年5月7日警方臨檢方知
    吊扣駕駛執照1個月處分已變成註銷機車駕照1年處分，故至
    100年5月10日始提出聲明異議云云。
三、按受處分人不服道路交通管理處罰條例第8條所定主管機關
    所為之處罰者，得於接到裁決書之翌日起20日內，向管轄地
    方法院聲明異議；交通法庭認聲明異議不合法律上之程式，
    且其不合法律上之程式無從補正者，應以裁定駁回之。道路
    交通管理處罰條例第87條第1項、道路交通事件處理辦法第1
    7條前段定有明文，是受處分人依法應於規定期間內向法院
    聲明異議，倘其逾期始行提出異議者，於法不合，法院應裁
    定駁回。又違反道路交通管理事件統一裁罰標準及處理細則
    第5條規定，處理違反交通管理事件，有關文書送達之程序
    ，應依行政程序法規定，而行政程序法第74條第1項、第2項
    規定，送達於不能依應受送達人之住居所、事務所或營業所
    為之，或將文書付與有辨別事理能力之同居人、受僱人或應
    送達處所之接收郵件人員者，得將文書寄存送達地之地方自
    治或警察機關，並作送達通知書2份，1份黏貼於應受送達人
    住居所、事務所營業所或其就業處所門首，另1份交由鄰居
    轉交或置於該送達處所信箱或其他適當位置，或由郵政機關
    為送達者，得將文書寄存於送達地之郵政機關，以為送達。
    行政程序法第74條第1項所規定之寄存送達，應於寄存送達
    當日即生送達之效力（本院97年法律座談會刑事類提案第42
    號審查意見、司法院釋字第667號解釋參照）。是裁決書以
    寄存送達者，受處分人，不服主管機關依據道路交通管理處
    罰條例所為之處罰，應於寄存送達之翌日起20日內提出異議
    ，方告合法。經查：本件原處分機關以北監蘆字第裁00-000
    000000號，裁決書於99年3月26日送達抗告人即受處分人陳
    彥佑之戶籍地「臺北縣三重市○○街177巷20號4樓」，惟因
    未獲會晤本人，亦無得受領文書之同居人、受僱人或應受送
    達處所接收郵件人員，已將該通知單及裁決書寄存於中華郵
    局三重四支局，並依規定製作「寄存送達通知書」2份，1份
    黏貼於應受送達人即抗告人上址門首，另1份置於該址信箱
    或適當處所，以為送達，此有蘆洲監理站違反道路交通管理
    事件裁決書、蘆洲監理站送達證書各1紙附卷在卷足稽，核
    與前揭行政程序法第72條第1項前段、第73條第1項、第74條
    第1項、第2項規定之寄存送達程序相符。從而，依照前揭法
    條規定，原處分裁決書應於寄存之日起10日發生送達之效力
    ，自翌日起算20日內為其異議期間。抗告人雖辯稱：抗告人
    確實未收到裁決書，抗告人因就讀大學在外租屋，期間遭逢
    家母意外受傷需人照顧，乃暫時遷居至新北市○○區○○路
    1段189號，故99年2月底至99年6月初，這段期間家中無人可
    代收信件，無法得知須於99年4月27日之前提出異議云云，
    然該裁決書送達地址確係抗告人戶籍居住地址，而於本件卷
    存證據資料，亦無任何積極證據足以證明前開送達證書有何
    不可信之情形，自難認該裁決書有未合法送達之情，本件抗
    告人雖稱其因就讀大學在外租屋，期間遭逢母親發生意外受
    傷需人照顧，乃暫時遷居新北市○○區○○路1段189 號云
    云，惟未向戶政機關辦理戶籍變更登記，亦未向交通監理機
    關陳明，則原處分機關於寄送本件裁決書時，依所查知抗告
    人之住居地即上開戶籍地址寄送裁決書，難謂原處分機關未
    盡本件文書應受送達處所之查明義務，且抗告人因怠於向公
    路監理機關辦理地址變更登記，致無從收受送達，自屬可歸
    責於己，是其辯稱未接獲裁決書云云，顯非可阻卻上開裁決
    確定之正當事由。從而，原處分機關委託郵政機關所為之上
    開送達，合於行政程序法關於文書送達之規定，不論抗告人
    實際有無前往領取本件裁決書，應於99年4月6日合法送達時
    起發生效力，又本件原處分機關在新北市蘆洲區，而異議人
    係位在新北市三重區○○○道路交通事件處理辦法第11條、
    法院訴訟當事人在途期間標準第4條第1項第2目之規定，本
    件異議期間須加計在途期間2日，則其異議期間之末日即為
    99年4月27日；然抗告人係於100年5月20日始具狀聲明異議
    ，有蓋用「100. 5.20.蘆洲監理站第三股收件章」之聲明異
    議狀及異議案件移送書各1份（見原審卷第2、10頁），可資
    為憑，抗告人之聲明異議已逾20日之異議期間，顯然不合法
    律上之程式，且無從補正，原審因而駁回抗告人於原審之異
    議，揆諸前揭之規定，並無違誤，是本件抗告人之抗告，為
    無理由，應予駁回。
四、據上論結，應依道路交通管理處罰條例第89條、道路交通事
    件處理辦法第25條，刑事訴訟法第411條前段，裁定如主文
    。
中    華    民    國   100    年    6     月    30    日
                  刑事第十一庭  審判長法  官  許宗和
                                      法  官  趙功恆
                                      法  官  潘進柳
以上正本證明與原本無異。
不得再抗告。
                                      書記官  任正人
中    華    民    國   100    年    7     月    1     日